臺灣臺北地方法院交通事件裁定　　　100年度交聲字第1503號
原處分機關　交通部公路總局臺北區監理所板橋監理站
異　議　人
即受處分人　李坤錫
上列異議人即受處分人因違反道路交通管理處罰條例案件，對於
交通部公路總局臺北區監理所板橋監理站中華民國100 年6 月23
日所為之處分（原處分案號：板監裁字第裁41-C00000000號），
聲明異議，本院裁定如下：
    主  文
異議駁回。
    理  由
一、按「行車管制號誌各燈號顯示之意義如左：‥‥五、圓形紅
    燈（一）車輛面對圓形紅燈表示禁止通行，不得超越停止線
    或進入路口。（二）車輛面對與圓形紅燈同亮之箭頭綠燈時
    ，得依箭頭綠燈之指示行進。（三）在未設行人專用號誌之
    處，行人面對圓形紅燈時，不管有無箭頭綠燈皆禁止通行。
    」，道路交通標誌標線號誌設置規則第206 條第5 款定有明
    文。又按汽車駕駛人，行經有燈光號誌管制之交岔路口闖紅
    燈者，處新臺幣（下同）1,800 元以上5,400 元以下罰鍰，
    道路交通管理處罰條例第53條第1 項定有明文。另汽車駕駛
    人駕駛汽車違反道路交通管理處罰條例第53條第1 項規定者
    ，除應依該條所規定之罰鍰處罰外，並應予以記違規點數3
    點，復為道路交通管理處罰條例第63條第1 項第3 款所明定
    。再道路交通管理處罰條例所稱之汽車，依該條例第3 條第
    8 款之規定，包含機器腳踏車在內。
二、異議人即受處分人李坤錫騎乘其所有之車牌號碼BGF-061 號
    重型機車，於民國100 年6 月18日10時57分許，沿新北市○
    ○路往烏來方向行駛，於行經設有燈光號誌管制之北新路二
    段與明德路交岔路口時，竟不遵守該號誌之指示，逕行闖紅
    燈迴轉至北新路往臺北市方向後繼續行駛，適為新北市政府
    警察局新店分局江陵派出所員警周胤碩發現攔停，並以異議
    人有違反道路交通管理處罰條例第53條第1 項「駕車行經有
    燈光號誌管制之交岔路口闖紅燈」規定之行為掣單舉發，經
    將該舉發通知單交異議人簽收。異議人未曾到案繳納罰鍰，
    原處分機關遂於100 年6 月23日以板監裁字第裁
    41-C00000000號裁決書就異議人上開駕車行經有燈光號誌管
    制之交岔路口闖紅燈之違規行為，依道路交通管理處罰條例
    第53條第1 項之規定，裁處罰鍰1,800 元，並依同條例第63
    條第1項 第3 款（漏引第3 款）之規定記違規點數3 點。
三、聲明異議意旨詳如後附之書狀影本所載。
四、訊據異議人對於前開時、地為警攔停掣單舉發之事實坦承不
    諱，然矢口否認有何違反道路交通管理處罰條例規定之行為
    ，辯稱：當天伊沿北新路往新店方向行駛，原欲在北新路二
    段171 巷口待轉後左轉至明德路，但伊通過停止線至該交岔
    路口時，看到號誌從綠燈轉為黃燈，又轉為紅燈，是伊不得
    已迴轉至該路段往臺北市方向，誠屬違反道路交通管理事件
    統一裁罰基準及處理細則（下稱處理細則）第12條第8 款之
    「駕駛汽車在交通管制設施變換之處所，致無法即時依變換
    後之設施指示行駛」情形，依法得免予舉發，實非一般闖紅
    燈可言。倘又舉發員警由北新路2 段171 巷口出來，其所處
    地理位置應無法全程看見異議人有上揭違規情事，為此聲明
    異議云云。
五、經查：
  (一)異議人於前述時地，行經設有紅綠燈光號誌管制之交岔路口
    ，明知為禁止通行之紅燈號誌，竟違規闖越紅燈迴轉行駛之
    違規事實，業據證人即新北市政府警察局新店分局江陵派出
    所員警周胤碩於本院100 年8 月5 日調查時結證稱：「當天
    我是擔服守望兼查抄的勤務，我的行經方向是從北新路2段
    171 巷往北新路2 段、明德路及北新路2 段171 巷三岔路口
    的方向出來，當時171 巷是綠燈，所以我騎著警用機車從
    171 巷左轉北新路2 段往臺北市的方向，當時我看到受處分
    人從北新路2 段往新店的方向迴轉至往台北的方向，當時北
    新路2 段路口的交通號誌都是紅燈，我看到之後就從後方追
    上去攔停，我就依法告發受處分人紅燈迴轉。」、「（你所
    在的位置，是否可以清楚看到異議人紅燈迴轉的位置？）可
    以，非常清楚。」、「（受處分人稱，他是過停止線的時候
    是綠燈，是經過之後才變為紅燈，有何意見？）不太可能，
    因為當時我發現他紅燈迴轉的時候，我是從171 巷行進中出
    來的。」、「當時我看到受處分人的車輛是在內側車道，他
    是從內側車道一過安全島就迴轉。」等語明確（見本院100
    年8 月5 日訊問筆錄），堪認異議人確有上揭闖紅燈之違規
    情事，且為證人全程親見。另徵證人庭呈之採證照片2 張及
    本院依職權由GOOGLE地圖查閱交岔路口畫面所示（見本院卷
    第13頁、第27頁），證人周胤碩當時倘立於北新路2 段171
    巷口目睹異議人之行進過程，應可清晰判別異議人行進至路
    口及紅燈迴轉之違規情事，非如異議人辯稱該證人無法全程
    視見。復參諸異議人於本院訊問時自承：「我本來就是打算
    待轉後左轉，但行經民德路口時過了停止線沒有多遠的地方
    ，燈號就已經變燈，變成紅燈，所以我就先暫停再迴轉....
    」云云（見本院卷第20頁反面），衡情異議人應係行駛於該
    路段之內側車道，否則其於外側車道行進至交岔路口時，又
    得以迴轉至同一路段之對向車道，豈無礙於其他車輛行進之
    可能？然異議人倘行駛於內側車道上，則與所稱原欲駛至北
    新路2 段171 巷口待轉後左轉明德路之說法，相互矛盾，難
    謂異議人之辯解可採。是異議人闖越紅燈之違規事實，甚為
    明確，堪予認定。
  (二)按交通警察製單舉發違反道路交通管理處罰條例所列之違規
    事實，本質上為行政處分，係公務員基於職務上之權力，依
    法就特定之具體事件所為之具公法上效果之單方面行政行為
    ，基於公務員為公法上行為具有公信力之原則，該行政行為
    當可被推定為真正，據以依法處分之事實認定亦正確無誤。
    本此公信原則，乃立法者賦予行政機關制定處理細則，使執
    勤警員得當機處分以達其維護交通秩序、安全之行政目的。
    若謂公務員一切行政行為均需預留證據以證其實，則國家行
    政勢必窒礙難行。據此，刑事訴訟法就犯罪證據有關之規定
    ，與屬行政秩序罰之交通違規裁罰本質不合之部分，自不在
    準用之列。從而，交通違規行政爭訟之舉證責任原理，應非
    如刑事案件中，必須超越任何合理懷疑，始可為有罪判決之
    嚴格程度，而係應與民事訴訟之舉證責任原理相類似，亦即
    應就行政機關與人民所各自主張有利於己之事實，分配應盡
    之舉證責任，而非逕準用刑事訴訟上之「無罪推定」原則，
    此觀行政訴訟法第136 條規定行政訴訟程序準用民事訴訟法
    第277 條舉證責任分配原則之立法意旨，益彰甚明。況本院
    亦無任何證據足資證明證人捏造情事而違法取締，足認證人
    周胤碩於本案中所述，信而有徵，且無瑕疵可指，堪予採信
    。是本件事證明確，異議人確有上開違規行為，堪以認定。
六、另異議人辯稱：伊行進至交岔路口遇到號誌變換，方為紅燈
    迴轉，乃客觀上無法即時以變換後之設施指示行駛，得予免
    罰云云。惟行為人駕駛汽車在交通管制設施變換之處所，致
    無法即時依變換後之設施指示行駛，而未嚴重危害交通安全
    、秩序或發生交通事故，且情節輕微，以不舉發為適當者，
    交通勤務警察或依法令執行交通稽查任務人員得對其施以勸
    導，免予舉發，處理細則第12條第1 項第8 款定有明文。該
    規定乃賦予交通稽查人員之行政裁量職權，而情節是否輕微
    、有否嚴重危害交通安全，本應由交通稽查人員基於交通秩
    序之維護、確保人車通行之安全等情加以考量，係屬行政機
    關裁量之範圍，除行使裁量權有逾越權限或濫用權力之情形
    ，而應以違法論外，原則上應尊重交通稽查人員依個案當時
    情況所為之裁量決定，而作有限之司法審查。依卷內資料觀
    之，員警舉發本件交通違規事件，係斟酌現場狀況、妨害交
    通之程度、違規之嚴重性等情狀，並依專業管理認有客觀上
    之必要，而依法取締，舉發之手段正常、合法，並符合行政
    目的，尚無任何積極證據證明其裁量有違法不當之處。復無
    其他證據證明異議人有何其他不得已之情形，異議人執此主
    張從寬認定免於舉發，容有誤會。
七、綜上所述，異議人確有在上開時、地行經有燈光號誌管制之
    交岔路口闖紅燈行駛之違規行為。是原處分機關依前揭道路
    交通管理處罰條例第53條第1項、第63條第1項第3 款之規定
    ，就異議人前開行經有燈光號誌管制之交岔路口闖紅燈行駛
    之違規行為裁處罰鍰1,800 元，並予記違規點數3 點，核無
    違誤。異議人之異議為無理由，應予駁回。
據上論斷，應依道路交通案件處理辦法第18條，裁定如主文。
中    華    民    國   100    年    9     月    15    日
                  刑事第六庭    法  官  黃傅偉
以上正本證明與原本無異。
如不服本裁定，應於裁定送達後5 日內向本院提出抗告狀。
                                書記官  劉子豪
中    華    民    國  100     年    9     月    15    日